【裁判字號】    97,附民,51
【裁判日期】    970820
【裁判案由】    詐欺
【裁判全文】
臺灣高雄地方法院刑事附帶民事訴訟判決  97年度附民字第51號
原      告  丁○○
被      告  戊○○
            甲○○
            乙○○
            丙○○
上列被告因背信案件（96年度易字第3562號），經原告提起附帶
民事訴訟，請求損害賠償，本院判決如下：
    主  文
原告之訴及假執行之聲請均駁回。
    事  實
一、原告方面：聲明及陳述均如附件刑事附帶民事訴訟起訴狀所
    載。
二、被告方面：未為任何聲明及陳述。
    理  由
一、按刑事訴訟諭知無罪、免訴或不受理之判決者，應以判決駁
    回原告之訴，刑事訴訟法第503 條第1 項前段定有明文。次
    按因犯罪而受損害之人，於刑事訴訟程序得附帶提起民事訴
    訟，對於「被告」及「依民法負賠償責任之人」，請求回復
    其損害；又原告之訴不合法或無理由者，應以判決駁回之，
    刑事訴訟法第487 條第1 項、第502 條第1 項分別定有明文
    。又刑事訴訟法第487 條第1 項所定附帶民事訴訟之對象，
    除刑事被告外，固兼及於依民法負賠償責任之人。惟該條項
    所稱之「依民法負賠償責任之人」，係指該刑事案件中依民
    法規定應負賠償責任之人而言。故附帶民事訴訟之原告所主
    張之共同加害人，必以在刑事訴訟程序中經認定係共同侵權
    行為之人，始得謂為依民法負賠償責任之人，否則對之提起
    是項附帶民事訴訟，即難謂為合法（最高法院87年度臺抗字
    第278 號判決意旨參照）。
二、本件原告於刑事訴訟程序，附帶提起民事訴訟，依其所訴事
    實，係主張被告戊○○、丙○○、甲○○、乙○○係為其處
    理土地事務之人，竟違反委任契約所應負之義務，而為違背
    任務之行為，擅將系爭土地設定抵押後借款，嗣並出售，渠
    等所為已對其產生損害等語。惟查：
  (一)被告戊○○、丙○○被訴背信部分，業經本院判決無罪在案
    ，有本院96年度易字第3562號、97年度易字第394 號判決可
    按，自應駁回原告對被告戊○○、丙○○所提起之附帶民事
    訴訟。
  (二)又被告甲○○、乙○○就本件有無背信犯行，業經臺灣高雄
    地方法院檢察署檢察官偵查後以96年度偵續字第190 號為不
    起訴處分，且經臺灣高等法院高雄分院檢察署駁回告訴人再
    議而確定等情，有該不起訴處分書、臺灣高等法院高雄分院
    檢察署高分檢守恭字第23815 號函、臺灣高等法院高雄分院
    檢察署96年度上聲議字第1588號在卷可憑，被告甲○○、乙○○既非本件刑事訴訟程序之被告，亦非經本院於本件前揭
    判決認定係本件背信案之共同侵權行為人，揆諸前揭法律規
    定及判決意旨，被告甲○○、乙○○均非屬「刑事訴訟程序
    之被告」或「依民法負賠償責任之人」，至為明確，是對於
    被告甲○○、乙○○提起本件附帶民事訴訟，即難謂合法，
    既原告對被告甲○○、乙○○所提起之附帶民事訴訟不合法
    ，本院自應駁回之。
  (三)從而，揆之上開說明，原告對被告戊○○、丙○○及其他被
    告甲○○、乙○○所提起上開附帶民事訴訟，自應予以駁回
    ，其假執行聲請，亦失所附麗，一併駁回之。
三、至被告甲○○、乙○○有無因發現有何新事實或新證據等法
    定得以再行起訴之事由，宜由檢察官另行偵查處理之。而本
    院駁回原告對被告甲○○、乙○○所提起之附帶民事訴訟，
    係以「訴不合法」，即不備程序要件而予以駁回，非屬已審
    查其實體權利有無之實體判決，是故，自不影響原告另行提
    起民事訴訟之權利，附此敘明。
四、據上論斷，應依刑事訴訟法第502條第1 項，判決如主文。
中    華    民    國    97    年    8     月    20    日
                  刑事第十庭    審判長法  官   何秀燕
                                      法  官   林揚奇
                                      法  官   顏銀秋
上正本證明與原本無誤。
如不服本判決應於收受送達後10日內向本院提出上訴書狀，其未
敘述上訴之理由者，並得於提起上訴後10日內向本院補提理由書
。
本判決非對於刑事訴訟之判決有上訴時不得上訴。
中    華    民    國    97    年    8     月    20    日
                                      書記官   董明惠


司法院資訊處製作；財團法人民間司法改革基金會備份。
